【裁判字號】    94,易,570
【裁判日期】    950124
【裁判案由】    違反商標法
【裁判全文】
臺灣臺北地方法院刑事判決               94年度易字第570號
公  訴  人  臺灣臺北地方法院檢察署檢察官
被      告  己○○
                    2號2樓
選任辯護人  蘇衍維律師
上列被告因違反商標法案件，經檢察官提起公訴（93年度偵字第
15011號、第15402號、第17685號），本院判決如下：
    主  文
己○○無罪。
    理  由
一、公訴意旨略以：被告己○○係海峽數碼股份有限公司（設臺
    北市松山區○○○路○段171號10樓，下稱「海峽數碼公司」
    ）負責人，明知如附表所示之「PRADA」、「GUCCI」、「FE
    NDI」及「BURBERRY」等商標圖樣，業經盧森堡商普瑞得有
    限公司（下稱普瑞得公司）、義大利商固喜歡固喜公司（下
    稱固喜歡固喜公司）、義大利商芬蒂艾德有限公司（以下芬
    蒂公司）及英商布拜里公司等向經濟部中央標準局（現改制
    為經濟部智慧財產局）申請註冊並取得商標專用權，竟與丙○○（由本院另案審理中）共同基於輸入、販賣營利之概括
    犯意，由丙○○負責先後於民國93年3月29日、4月23日及6
    月28日自義大利進口如進口報單CA/93/063/03194、CA/93/0
    63/03259及CA/93/339/09561所列仿冒前開商標之皮包共27
    0件（起訴書記載290件，檢察官於94年6月29日具狀更正為
    270件），並委託君雄企業有限公司及聖忠國際有限公司於
    93年3月30日、4月26日及6月30日報關。嗣海關人員因對價
    格有疑義予以取樣送鑑定為仿冒品，始被查獲。案經普瑞得
    公司、固喜歡固喜公司告訴及財政部台北關稅局移送偵辦。
    因認被告與丙○○共同涉有違反商標法第82條之輸入及販賣
    仿冒商標商品之罪嫌。
二、按犯罪事實應依證據認定之，無證據不得認定其犯罪事實；
    不能證明被告犯罪者，應諭知無罪之判決，刑事訴訟法第15
    4條第2項、第301條第1項分別定有明文。又按認定犯罪事實
    所憑之證據，其為訴訟上之證明，須於通常一般之人均不致
    有所懷疑，而得確信其為真實之程度者，始得據為有罪之認
    定，最高法院76年台上字第4986號著有判例。再按「行為非
    出於故意或過失者，不罰。過失行為之處罰，以有特別規定
    者，為限。」，刑法第12條亦定有明文；而查商標法第82條
    規定：「明知為前條商品而販賣、意圖販賣而陳列、輸出或
    輸入者，處一年以下有期徒刑、拘役或科或併科新臺幣5萬
    元以下罰金。」，並無處罰過失之規定，且以行為人「明知
    」為侵害他人商標專用權商品而仍輸入、販賣為其構成要件
    ，是行為人除須在客觀上有輸入、販賣仿冒商品之行為以外
    ，就其所販賣者係屬仿冒商品，在主觀上更須有所明知之「
    直接故意」，亦即行為人對於構成犯罪之事實（進口、販賣
    之商品係仿冒他人商標商品之事實）須明知並有意使其發生
    ，且此主觀犯罪構成要件事實，一如客觀犯罪構成要件事實
    ，亦應依積極證據認定之，苟積極證據不足為被告事實之認
    定時，即應為有利被告之認定，更不必有何有利之證據。
三、公訴人認被告己○○涉有上開之罪嫌，無非係以：被告己○○供稱其擔任海峽數碼公司負責人及進口上開皮包之事實，
    證人丙○○供稱進口之上開皮包，部分已經由網際網路販賣
    與他人之事實，及鑑定人戊○○之證述、瑞士鐘錶同業公會
    台灣連絡處戊○○出具之鑑定證明書二紙、產品鑑定書一紙
    、台灣凡迪股份有限公司品牌經理乙○○出具之芬蒂產品鑑
    定意見書一紙、財政部台北關稅局進口報單三紙、經濟部智
    慧財產局商標註冊網頁資料四紙、台灣凡迪股份有限公司甲○○提出之電子郵件一紙為其主要論據。
四、訊據被告己○○固坦承為海峽數碼公司之負責人，海峽數碼
    公司於上揭時間確有進口上揭皮包共290個及利用網路銷售
    皮包等事實不諱，惟堅詞否認有何違反商標法之犯行，辯稱
    ：伊做進口皮件買賣，業務方面是由丙○○負責，進價及售
    價方面還是丙○○比較瞭解，實際上伊並不瞭解，當時伊與
    丙○○都認為所進的貨為真品，並以相當價格購買進來，當
    海關通知有問題，也請丙○○到歐洲去看，也請賣方提供資
    料，從丙○○往返歐洲及所看到的資料，伊真的不知道所進
    的皮包中有仿冒商標之商品等語。
五、經查：
  (一)如附表所示之「PRADA」、「GUCCI」、「FENDI」及「BURBE
    RRY」等商標圖樣，分別為普瑞得公司、固喜歡固喜公司、
    芬蒂公司及英商布拜里公司等向經濟部智慧財產局申請註冊
    並取得商標專用權，並均尚在專用期間，有卷附之經濟部智
    慧財產局商標資料檢索服務資料4紙可稽（見93年度偵字第1
    5011號卷第58至61頁）。又海峽數碼公司於93年3月29日、4
    月23日及6月28日先後自義大利進口如進口報單CA/93/063/0
    3194、CA/93/063/03259及CA/93/339/09561所列之皮包一節
    ，除據被告自承在卷，亦經證人丙○○於本院審理中到庭證
    述屬實，並有該三份進口報單在卷可稽。
  (二)上揭進口報單CA/93/063/03194之貨品係因經財政部台北關
    稅局（以下簡稱台北關稅局）查驗結果：第1、2項為BAG ，
    第3至5項為WALLET，因申報材質不符，先取具代表性樣品（
    第1項及第4項各乙件），並准該公司依關稅法第18條（行為
    時關稅法第14條）規定繳納稅款保證金先行提領貨物後，於
    93年4月2日以進口組（93）北關查第0251號送查價單檢附樣
    品送財政部關稅總局驗估處查價，嗣經該處於93年5月28 日
    覆簽稱：「本案貨品經商標鑑定代理人鑑定均為仿冒品」，
    而於93年8月26日依商標法規定，以刑事移送書移送；上揭
    進口報單CA/93/063/03259之貨品係因經台北關稅局查驗結
    果：第1項為小皮包，第2至9項為手提包，因申報價格異常
    ，先取具代表性樣品（第1項及第2項各乙件），並准該公司
    依關稅法第18條（行為時關稅法第14條）規定繳納稅款保證
    金先行提領貨物後，於93年4月28日以進口組（93）北關查
    第0304號送查價單檢附樣品送財政部關稅總局驗估處查價，
    嗣經該處於93年5月28日覆簽稱：「本案貨品第1項經鑑定為
    仿冒品」，因進口人涉有進口仿冒商標貨物，而於93年8月1
    7日以刑事移送書移送；上揭進口報單CA/93/339/09561之貨
    品係因經台北關稅局查驗結果：第1項為FENDI皮包，第2至3
    項為GUCCI HANDBAG，認因進口人已有進口仿冒商標貨物前
    科，乃取具代表性樣品後通知權利人「台灣凡迪股份有限公
    司」（FENDI TAIWAN LIMITED）及「瑞士鐘錶同業公會」派
    人鑑定，經台灣凡迪股份有限（以下簡稱台灣凡迪公司）鑑
    定結果第1項FENDI產品為仿冒品，進口人亦無法提出授權文
    件，乃將該筆貨物查獲，嗣於93年10月6日依商標法規定移
    送，而瑞士鐘錶同業公於接獲台北關稅局通知後，未依海關
    配合執行商標權及著作權保護措施作業要點規定於一定時間
    （一個工作日）至該局對第2、3項貨物「GUCCI HANDBAG」
    進行認定，僅簽覆「已知悉」字樣，台北關稅局於93年9月
    13日接獲財政部關稅總局驗估處簽復台北關稅局進口組93
    年7月2日（93）北關查第0512號送查價單後，將第2項貨物
    依所列核估價格FOB TWD,330/PC徵稅後放行，此有財政部台
    北關稅局94年6月13日北普進字第0941012431號函及所檢附
    之台北關稅局進口組送查價單9張、鑑定證明書2張（鑑定報
    告人戊○○）、產品鑑定書2張（鑑定人分別為丁○○、戊○○）及芬蒂（FENDI）產品鑑定意見書1張在卷可稽（見本
    院卷第48至60頁），堪認上揭三張進口報單所進口之貨品中
    ，確有仿冒商標之情事。又證人戊○○於本院94年10月7日
    審理時雖證稱：3月29日進口的GUCCI皮包98個及Burberry皮
    包28個均為仿冒品，4月23日進口那批的Prada皮包45個也都
    是仿冒品，惟如上所述，台北關稅局就進口報單CA/93/063/
    03194之貨品僅取第1項及第4項各1件，就進口報單CA/93/0
    63/03259之貨品取第1項及第2項各1件為鑑定，且證人戊○○、丁○○於本院94年10月7日審理時均證稱：關稅總局於
    每次鑑定時只給我們1個樣品鑑定，故足認上列各項進口皮
    包確實均僅鑑定過其中之樣品各1個無誤。雖公訴人以被告
    所進口之上揭各項皮包分別屬同一款式，既經鑑定其中1個
    樣品為仿冒商標之商品，認其他未經扣押之皮包亦應同屬仿
    冒商標之商品云云，然犯罪事實應依證據認定之，上揭進口
    之皮包除樣品外，既已經全數由海峽數碼公司領回，且已全
    部出售而無從查知是否確屬仿冒商標之商品無誤，況海峽數
    碼公司以上揭進口報單所進口之其他貨品（皮包）亦確實有
    真品之情形，依罪疑唯輕之原則，自應為被告有利之認定，
    認僅有經鑑定之皮包為仿冒商標之商品。
  (三)又進口報單CA/93/339/09561所進口之第1項FENDI皮包99個
    ，已據證人即台灣凡迪股份有限公司之人員甲○○於本院94
    年12月13日審理時當庭鑑定，鑑定結果確實均屬仿冒之商品
    無誤（其略稱：這些包包做的是蠻像的仿冒品，包括套子都
    做得很接近，包包裡面有條碼、包裝上也有條碼，條碼的樣
    式、規格也跟我們的很像，但字體不一樣，還有貨號也是學
    我們的，但還是有不一樣的地方，他的貨號少了一碼，扣案
    的這二種材質、顏色是我們的基本材質跟顏色，但例如我們
    的黑色貨號是ＦＯＱＡ1，但不同顏色有不同貨號，而扣案
    的這些仿冒品貨號則全部均為ＦＯＱＡ1。ＦＩＰ12880不是
    我們的價格，扣案物的內裡材質也是我們不曾使用過的材質
    ，包包裡面的那塊金屬也蠻像我們的，但商標字體與那塊鐵
    的比例大小亦略有不同。不過，我們在判斷是否為仿冒品，
    主要是憑經驗、觸摸的質感。FENDI包包在臺灣沒有這個款
    式，外國的部分我不敢確定，像這樣的化妝包在台灣大概是
    五千元上下等語）。
  (四)依上所述，被告所負責之海峽數碼公司以上揭3張進口報單
    所進口之皮包中確實有上揭仿冒商標之商品，但查其每張進
    口報單所進口之貨品均有多項，且就進口商品之「商標」、
    「貨號」、「出口國」、「進口價格」、「重量」等均全部
    填載在進口報單上，亦經台北關稅局認無問題而放行，則被
    告是否有違反商標法第82條之輸入及販賣仿冒商標商品之罪
    ，即應探究被告就海峽數碼公司所進口之上揭皮包係屬仿冒
    商標之商品，在主觀上是否明知而有直接故意。
  (五)被告所稱本案係由證人丙○○向義大利Internationalbuyer
    s公司進口本案「PRADA」、「GUCCI」、「FENDI」、「BURB
    ERRY」等商標之皮包、皮箱、旅行袋等商品，核與證人丙○○於本院94年10月7日所證述之情節相符（其證稱：「伊在
    海峽數碼公司不到1年，是從92年底至93年底，參與該公司
    採購工作。因為伊的外語能力比較好，跟國外聯繫或到現場
    看貨品、與廠商接洽均由伊來負責。海峽數碼公司在93年3
    月30日、4月26日、6月30日分別進口【正確應為報關日】三
    批外國知名廠商皮包，都是由伊經手的。伊向一家位於義大
    利米蘭的Internationalbuyers公司購買的。過程是先前知
    道國內有些公司的上游廠商也是這家，所以透過知名貿易網
    站叫做阿里巴巴，上網尋找這樣的公司名稱，找到Internat
    ionalBuyers這家公司，上面有記載公司負責人、電話、傳
    真、e-mail等資料，所以就開始聯繫。購買過程中，對方提
    供我們照片、報價單，我們透過電話傳真、e-mail、及MSN
    的方式聯絡，再依據我們有興趣的東西來訂購。在阿里巴巴
    的網站上，也有登載該公司接洽人的名稱：Marco、Viviann
    a，伊主要是跟Vivianna接洽），尚屬有據。又衡以經驗法
    則，廠商之所以會利用進口真品夾帶仿冒商品進口，均是因
    為有暴利可圖，然本件查海峽數碼公司所進口之「GUCCI」
    皮包之單價為每個70歐元，折合台幣約3千元，其他商品甚
    至有以80、90歐元購買，而上述GUCCI商品之台灣代理商售
    價約在8000元台幣左右，被告供稱海峽數碼公司於網路上係
    以5000元販售，則其進口之價格約為代理商售價之3成7左右
    ，應與一般進口廠商之進價成數相差無幾，又在一般進口情
    形，真品平行輸入之價格確實有比經銷商進口之價格低之情
    形，因而，尚無法以價格認定被告於主觀上係為圖暴利，明
    知為仿冒商標之商品而進口。
  (六)又依本院上網查證（見本院卷(二)第65至67頁），被告所稱之
    供貨商Internationalbuyers公司於國際網際網路上確實登
    載有其公司之銷售商品及介紹，且有該公司之電話及地址，
    此確實足以讓人相信其銷售之商品為真品。再將上揭進口報
    單所載貨品與Internationa lbuyers公司於國際網際網路上
    登載之銷售商品比對，「BUR BERRY」商品貨號：00000000
    ；00000000；00000000等均相同，堪認證人丙○○所稱係從
    網站上看到商品及其貨號後，再向該公司購買上述貨號之商
    品等語，與事實相符。次查，被告所辯海峽數碼公司以上揭
    3張進口報單進口貨品之總價格，係因第一批3月29日及第二
    批進口報單為省稅金而有低報之情形，第三批進口報單之報
    價金額則均與實際訂購金額相同，第一批金額為歐元6650
    元；第二批金額為8850元；第三批金額為11700元，上述金
    額均有折價5%等語，核與被告所提出之台灣中小企業銀行匯
    款單之金額、發票上之金額相符，堪信被告係以相當之代價
    向該公司購買所進口之貨品，確實與一般進口、販賣仿冒商
    標商品以低成本取得商品之情形不同。據此，亦難認被告係
    明知證人丙○○向Internatio nalBuyers公司所購買之皮包
    係仿冒商標之商品。
  (七)另依丙○○於本案發生後，曾以電子郵件向International
    buyers公司之聯絡人Vivianna連絡，要求該公司提出向FEND
    I公司購買系爭商品而由FENDI公司出具之發票，而該公司已
    郵寄FENDI公司開立之發票予丙○○（見被告所提出之被證4
    ），證人丙○○要求Internationalbuyers公司提出PRADA公
    司開立之發票，而Internationalbuyers公司亦提出PRADA公
    司開給Fashion公司之發票，證明是PRADA公司將商品先出售
    予Fashion公司，再由Fashion公司出售予Internationalbuy
    ers公司等情形觀察，亦足認證人丙○○於購買上揭商品當
    時應不知所購買之皮包有仿冒商標之情形，否則其豈會願意
    以與一般行情相當之價格去購買該些商品，致其事後還需費
    心思其解決可能涉嫌違反商標法之問題呢？
  (八)復參以證人丁○○於本院94年10月7日審理時證述：現在的
    仿冒品在國外市場作的很好，肉眼判斷是真品的，不見得是
    真品等語，及證人甲○○於本院94年12月13日審理時證述：
    以扣案商品而言，一般消費者是比較困難辨認這個商品是假
    的等語，而被告於本院審理時稱其之前並沒有進口過國外這
    些名牌皮包，經綜觀全案卷證資料，亦無證據證明被告確實
    有鑑定所進口之上揭皮包為仿冒商標商品之能力，自難認定
    被告僅從Internationalbuyers公司所提供之樣品及相關吊
    牌、保證書、條碼等外觀，即有判斷所欲購買之商品係仿冒
    商標之商品，並遽以推測被告於主觀上係出於明知而輸入、
    販賣上揭仿冒商標商品。
六、綜上各節，尚無積極證據足以證明被告主觀上「明知」其所
    進口、販賣之商品係仿冒告訴人商標之商品，揆諸前揭說明
    ，即與商標法第82條規定處罰之構成要件有間，自難以該罪
    相繩，依法應諭知無罪之判決。
據上論斷，應依刑事訴訟法第301條第1項，判決如主文。
本案經檢察官楊仲萍到庭執行職務
中    華    民    國    95    年    1     月    24    日
                  刑事第一庭  審判長法  官  陳興邦
                                    法  官  劉素如
                                    法  官  林春鈴
以上正本證明與原本無異。
如不服本判決，應於判決送達後10日內，向本院提出上訴狀。
                                    書記官  羅欣宜
中    華    民    國    95    年    1    月    24    日


司法院資訊處製作；財團法人民間司法改革基金會備份。
